【裁判字號】    91,交訴,69
【裁判日期】    920123
【裁判案由】    過失致死等
【裁判全文】
臺灣宜蘭地方法院刑事判決                     九十一年度交訴字第六九號
    公  訴  人  臺灣宜蘭地方法院檢察署檢察官
    被      告  乙○○  男  四.
右列被告因過失致死等案件，經檢察官提起公訴（九十一年度偵字第二七二九號），
本院判決如左：
    主  文
乙○○從事業務之人，因業務上之過失致人於死，處有期徒刑柒月。緩刑參年。
    事  實
一、乙○○係宏隆運輸股份有限公司營業大貨車司機，為從事駕駛業務之人，於民國
    九十一年九月十五日凌晨二時五十一分許，駕駛車號ＨＱ〡三二七號營業大貨車
    ，沿宜蘭縣宜蘭市○○路由泰山路往渭水路方向行駛，途經嵐峰路二段與進士路
    閃紅號誌交岔路口時，原應注意閃光紅燈表示「停車再開」，車輛應減速接近、
    先停止於交岔路口前，讓幹道車優先通行後認為安全時，方得續行，依當時情形
    ，天候晴、夜間有照明、乾燥路面無缺陷、視距良好、無障礙物，並無不能注意
    之情形，竟疏未注意，適有李義信騎乘車號ＧＷＰ〡六０八號重型機車後附載黃
    奕暄，沿進士路由宜蘭市往員山鄉方向行駛，亦疏未注意閃光黃燈表示「警告」
    ，車輛應減速接近，注意安全，小心通過，迨乙○○駕車行經該交岔路口時，屬
    支道車竟疏未停止讓左方李義信之幹道車先行，李義信亦疏未減速慢行，致兩車
    發生碰撞，使李義信因頭部挫裂傷併腦漿溢出、頭部碎裂性骨折併腦出血而死亡
    ，黃奕暄受有右側外傷性腦出血、右側額骨凹陷性及粉碎性骨折併硬腦膜撕裂、
    顏面裂傷共十九公分之傷害（此部分業經撤回告訴，容後敘明）。乙○○於肇事
    後，未被有偵查犯罪職權之機關或公務員發覺何人為肇事者前，即主動向前往現
    場處理之宜蘭縣警察局宜蘭分局員警坦承其為肇事人而自首，嗣並接受裁判。
二、案經李義信之父甲○○訴由宜蘭縣警察局宜蘭分局報請臺灣宜蘭地方法院檢察署
    檢察官相驗後偵查起訴。
    理  由
一、訊據被告乙○○坦承於上述時地駕車行經肇事地點疏未注意屬支線道車應讓幹道
    之被害人李義信所騎乘機車先行，致與被害人李義信所騎乘機車撞擊，造成被害
    人李義信死亡之事實，核與告訴人即被害人李義信之父甲○○指訴情節相符，並
    與證人黃奕暄供述車禍情節要相符合，且經證人許金聲於警訊時證述屬實，復有
    宜蘭縣警察局道路交通事故調查報告表、現場圖及現場照片二十六幀在卷可稽。
    而被害人李義信確因本件車禍致頭部挫裂傷併腦漿溢出、頭部碎裂性骨折併腦出
    血死亡，亦經臺灣宜蘭地方法院檢察署檢察官督同法醫師相驗屍體屬實，製有勘
    驗筆錄、相驗屍體證明書、驗斷書各一份及照片十幀附卷足按。
二、按汽車行駛至交岔路口，其行進應遵守燈光號誌，道路交通安全規則第一百零二
    條第一項定有明文。又按閃光紅燈表示「停車再開」，車輛應減速接近，先停止
    於交岔路口前，讓幹道車優先通行後認為安全時，方得續行，道路交通標誌標線
    號誌設置規則第二百十一條第一項第二款亦定有明文，此為被告所應注意者，依
    本件道路交通事故調查表現場圖所示：被害人李義信之機車係倒於交岔路口中央
    等情，顯見兩車係於交岔路口發生撞擊，是被告於行經前述交岔路口並未停止讓
    幹道車優先通行，至為明顯。而依當時情形，係天候晴、夜間有照明、乾燥路面
    無缺陷、視距良好、無障礙物，有前開道路交通事故調查報告表在卷可考，並無
    不能注意之情狀，被告竟疏未注意，行經該閃紅號誌岔路口時，疏未停止讓左方
    幹道被害人李義信之機車先行，致與被害人之機車撞及，其違反前開道路交通安
    全規則及道路交通標誌標線號誌設置規則規定之注意義務甚明，被告自有過失。
    雖被害人李義信騎乘機車於上揭閃光黃燈交岔路口，亦應注意閃光黃燈表示「警
    告」，車輛應減速接近，注意安全，小心通過，且依當時情狀，亦無不能注意之
    情事，被害人李義信亦疏於注意減速慢行，致與被告之車輛發生碰撞，就本件車
    禍發生亦與有過失，然此僅能為被告減免民事上賠償之依據，要不能據此為被告
    免除刑事責任之論據。另本件車禍經送台灣省基宜區車輛行車事故鑑定委員會鑑
    定結果，亦認：被告駕駛營大貨車行經閃紅號誌岔路口，屬支道未停讓左方幹道
    李車先行，致與李車撞及，為肇事主因；李義信駕駛重機車行經閃黃號誌岔路口
    ，未減速慢行致與姜車撞及，為肇事次因等情，此有該會九十一年十一月二十七
    日基宜鑑字第九一０七三八號函及鑑定意見書一份在卷足參。又被害人李義信之
    死亡確因本件交通事故所致，已如前述，是被告之過失行為確與被害人之死亡結
    果間，具有相當因果關係。綜上，本件事證已臻明確，被告過失犯行堪以認定，
    應予依法論科。
三、按被告係宏隆運輸股份有限公司營業大貨車司機，為從事駕駛業務之人，是核被
    告所為，係犯刑法第二百七十六條第二項之業務過失致人於死罪。被告於肇事後
    未被有偵查犯罪職權之機關或公務員發覺何人為肇事者前，即主動向前往現場處
    理之宜蘭縣警察局宜蘭分局員警坦承其為肇事人而自首，嗣並接受裁判等情，此
    有宜蘭縣警察局宜蘭分局自首調查表乙份附卷可查，是被告符合自首規定，應減
    輕其刑。爰審酌被告於夜間行經交岔路口未停止讓幹道車先行，貿然通過，危害
    幹道車輛行車之安全，姑念其肇事後坦承犯行，到庭態度尚佳及已與被害人家屬
    達成民事和解，業據告訴人甲○○供明在卷，並有協調會紀錄一紙存卷可按，及
    其犯罪動機、目的、手段、造成社會及被害人權益損害等一切情狀，酌情量處如
    主文所示之刑，以示懲儆。末查，被告未曾受有期徒刑以上刑之宣告，此有台灣
    高等法院檢察署刑案紀錄簡覆表乙份可參，茲因一時失慎而罹刑典，經此偵審程
    序應已知警惕而無再犯之虞，且其已與被害人家屬達成和解，本院認對其所宣告
    之刑以暫不執行為適當，爰併宣告緩刑三年，以啟自新。
四、公訴意旨另以：
（一）被告乙○○於上揭時地駕車本應注意汽車駕駛人行經無號誌之交岔路口時，原
      應注意閃光紅燈表示「停車再開」，車輛應減速接近、先停止於交岔路口前，
      讓幹道車優先通行後認為安全時，方得續行，依當時情形，夜間有照明、乾燥
      路面無缺陷、視距良好、無障礙物，並無不能注意之情形，竟疏未注意，致與
      沿進士路由宜蘭市往員山鄉方向之李義信騎乘、後附載黃奕暄之車號ＧＷＰ〡
      六０八號重型機車機車碰撞，使黃奕暄受有右側外傷性腦出血、右側額骨凹陷
      性及粉碎性骨折併硬腦膜撕裂、顏面裂傷共十九公分之傷害等情，因認被告亦
      涉有刑法第二百八十四條第二項之業務過失致傷罪嫌。
（二）按告訴乃論之罪，告訴人於第一審辯論終結前得撤回其告訴，又告訴經撤回者
      ，應諭知不受理之判決，刑事訴訟法第二百三十八條第一項、第三百零三條第
      三款定有明文。
（三）本件告訴人即被害人黃奕暄之法定代理人丙○○告訴被告乙○○涉嫌過失傷害
      案件，起訴書認被告係觸犯刑法第二百八十四條第二項前段之罪，依同法第二
      百八十七條前段之規定，須告訴乃論。茲據告訴人丙○○當庭撤回其告訴，惟
      公訴人認此部分與前述有罪部分具有想像競合之裁判上一罪之關係，爰不另為
      不受理之諭知，特此敘明。
據上論斷，應依刑事訴訟法第二百九十九條第一項前段、刑法第二百七十六條第二項
、第六十二條前段、第七十四條第一款、罰金罰鍰提高標準條例第一條前段，判決如
主文。
本案經檢察官賴慶祥到庭執行職務
中      華      民      國    九十二    年     一     月     二十三     日
                                        臺灣宜蘭地方法院交通法庭
                                            法  官  林  惠  玲
右正本證明與原本無異。
如不服本判決，應於判決送達後十日內向本院提出上訴狀。（應附繕本）
                                            書記官  吳  慧  芳
中      華      民      國    九十二    年     一     月     二十三     日
附錄本案論罪科刑法條：
中華民國刑法第二百七十六條第二項
 (過失致死罪)
從事業務之人，因業務上之過失犯前項之罪者，處五年以下有期徒刑或拘役，得併科
三千元以下罰金。


司法院資訊處製作；財團法人民間司法改革基金會備份。
